臺灣士林地方法院民事判決　　　　　　　93年度簡上字第74號
上　訴　人　丙○○
　　　　　　乙○○
兼上列二人
共　　　同
訴訟代理人　甲○○
　　　　　　　　　　　　樓之2
被上訴人　　萊茵城堡管理委員會
法定代理人　戊○○
訴訟代理人　丁○○
上列當事人間請求給付管理費事件，上訴人對於中華民國92年1
2月26日本院士林簡易庭92年度士簡字第1418號第一審判決提起
上訴，本院於94年4月28日言詞辯論終結，判決如下：
    主  文
原判決第二項關於命上訴人丙○○、乙○○連帶給付部分，及同
項後段命上訴人甲○○自民國九十二年十二月一日起、按月給付
新台幣壹仟伍佰元中，超過新台幣壹萬捌仟肆佰拾伍元部分，
併該等部分假執行之宣告，暨除確定部分外訴訟費用之裁判均廢
棄。
上開廢棄部分，被上訴人在第一審簡易之訴，及假執行之聲請均
駁回。
其餘上訴駁回。
第一審（除確定部分外），及第二審訴訟費用由上訴人甲○○負
擔三分之二，餘由被上訴人負擔。
    事實及理由
一、本件被上訴人起訴及上訴人上訴時，被上訴人之法定代理人
    原為王俊明，嗣於訴訟程序進行中，經變更為戊○○，並已
    於民國93年11月12日具狀聲明承受訴訟，自屬合法，合先敘
    明。
二、被上訴人經合法通知，未於言詞辯論期日到場，核無民事訴
    訟法第386 條所列各款情形，爰依上訴人之聲請，由其一造
    辯論而為判決。
三、被上訴人主張：被上訴人為萊茵城堡社區依公寓大廈管理條
    例成立並經依法核備之管理組織。緣萊茵城堡社區自86年7
    月起，應由住戶負擔之管理費為每戶新台幣（下同）2,500
    元，自92年9 月起，則變更為每戶每月繳納1,500 元。而萊
    茵城堡社區內門牌號碼台北縣淡水鎮水汴頭20巷17號房屋（
    以下簡稱：系爭房屋）原係訴外人葉萬福所有；因其已於84
    年11月20日死亡，上訴人為其法定繼承人，自應按月繳交該
    戶管理費。惟上訴人自88年9 月起即未再繳交管理費，迄92
    年11月止，已積欠管理費124,500 元，且渠等對將來應給付
    之管理費有不能給付之虞；被上訴人自得請求上訴人連帶給
    付上開積欠之管理費及自起訴狀送達翌日起算之法定遲延利
    息，暨自92年12月1 日起按月給付被上訴人1,500 元。是原
    審判決上訴人應為上開給付，於法並無不合。又管理費係由
    公寓大廈之住戶負擔，所謂住戶依公寓大廈管理條例第3 條
    第10款規定：係指公寓大廈之區分所有權人、承租人或其他
    經區分所有權人同意，而為專有部分之使用者。而區分所有
    權人或住戶有繳納管理費用等義務，復為該法第10條所明定
    。此項管理費係供作居住系爭房屋之人員使用社區公共設施
    、支付管理員薪津及維護社區公共設施之費用，而非以繼承
    房屋而繼承債務。查系爭房屋雖登記為葉萬福名義，然於葉
    萬福死亡後，係由上訴人繼續使用，並曾繳納管理費達3 年
    9 個月之久。則上訴人抗辯：已分別辦理限定及拋棄繼承，
    故得拒絕繳納管理費云云，進而提起上訴，並無理由。另查
    ，系爭房屋確已由鈞院92年執字第15376 號執行事件進行拍
    賣，並已於93年11月25日拍定，且已核發權利移轉證書，是
    上訴人應繳之管理費數額應已確定等語。
四、上訴人則以：系爭房屋原確係訴外人葉萬福所有；於其死亡
    後，上訴人丙○○、乙○○已依法拋棄繼承，上訴人甲○○
    亦聲請限定繼承；上訴人亦從未居住系爭房屋。且系爭房屋
    係法院進行強制執行拍賣程序中，始於93年間辦理繼承登記
    自葉萬福移轉至上訴人甲○○名下，旋復經拍定而移轉登記
    為拍定人所有；上訴人自毋須負擔系爭房屋應繳之管理費。
    從而，被上訴人請求上訴人應連帶給付系爭房屋自88年9 月
    起至92年11月止之管理費124,500 元，及自92年12月15日起
    至清償日止，按年息百分之5 計算之利息，暨自92年12月1
    日起，應按月給付被上訴人1,500 元云云，自屬無據。
五、原審判決上訴人應連帶給付被上訴人124,500 元，及自92年
    12月15日起至清償日止，按年息百分之5 計算之利息，並自
    92年12月1 日起，按月給付被上訴人1500元。上訴人上訴聲
    明請求廢棄原判決，並駁回被上訴人在原審之訴。被上訴人
    則聲明請求駁回上訴。
六、經查，被上訴人主張其為萊茵城堡社區依公寓大廈管理條例
    成立並經依法核備之管理組織，該社區自86年7 月起，經區
    分所有權人會議決議應由住戶按月負擔之管理費為每戶2,50
    0 元；嗣又經區分所有權人會議決議自92年9 月起改依每月
    每戶1,500 元為收繳管理費之標準；惟社區內原為訴外人葉
    萬福所有之系爭房屋確自88年9 月起即未再繳交管理費等情
    ，已據被上訴人提出公寓大廈管理組織報備證明影本乙紙、
    社區86年度區分所有權人會議會議紀錄暨出席人員名冊影本
    乙份、社區92年度第2 次區分所有權人暨住戶大會會議紀錄
    影本乙份、建物登記謄本影本乙紙、本院87年度訴字第673
    號民事判決影本乙份附於原審卷內為證，且為上訴人所不爭
    執（本院93年8 月10日準備程序筆錄），應堪信為真實。
七、惟查，被上訴人主張：因訴外人葉萬福已於84年11月20日死
    亡，是系爭房屋自88年9 月起未繳之管理費，自應由其法定
    繼承人即上訴人連帶給付等語，則為上訴人否認；並抗辯：
    因葉萬福死亡後，上訴人已分別辦理拋棄繼承及限定繼承，
    且上訴人從未居住系爭房屋，系爭房屋係於93年間進行強制
    執行程序時，始移轉登記至上訴人甲○○名下，目前復已由
    第三人拍定取得，上訴人自毋須負擔任何管理費云云。是本
    件之爭點應為：(一)上訴人是否需繳納系爭房屋之管理費？是
    否因辦理拋棄繼承、限定繼承，或未辦理繼承登記致毋庸繳
    納？(二)如上訴人應繳納系爭房屋之管理費，所應繳納之期間
    及金額若干？以下茲分敘之：
  (一)首按，繼承，因被繼承人死亡而開始；繼承人自繼承開始時
    ，除民法另有規定外，承受被繼承人財產上之一切權利、義
    務，民法第1147條、第1148條定有明文。且因繼承而取得不
    動產物權，係依法律行為以外之事由所生不動產物權之變動
    ，並不受民法第758 條所定須經登記始生效力之限制。又繼
    承權經合法拋棄者，該繼承人之繼承權即溯及於繼承開始時
    而喪失；至於為限定之繼承者，自被繼承人死亡時起，仍應
    承受被繼承人之一切債權債務，僅對所繼承被繼承人之債務
    ，限定以繼承所得之遺產負償還之責任而已，亦有最高法院
    40年台上字第1001號判例、44年台上字第1257號判例及86年
    度台上字第258 號判決可資參照。經查，系爭房屋之原所有
    權人葉萬福於84年11月20日死亡後，其法定繼承人中之上訴
    人乙○○及丙○○已於法期間內聲請拋棄繼承，上訴人甲○○則依法聲請限定繼承乙節，已經本院調閱臺灣臺北地方法
    院85年度繼字第1 號拋棄繼承卷及85年度繼字第96號限定繼
    承卷查核屬實。是揆諸前揭說明，上訴人丙○○及乙○○對
    被繼承人葉萬福之繼承權已溯及於葉萬福死亡時喪失，均無
    從因繼承而取得系爭房屋之所有權；至於已依法聲請限定繼
    承之上訴人甲○○則仍應自被繼承人葉萬福死亡之時起，承
    受葉萬福之一切權利義務，其因繼承所取得者，當然包括系
    爭房屋之所有權在內，此自不因系爭房屋於葉萬福死亡後，
    是否已即時由上訴人甲○○辦理繼承登記而有不同，應無可
    疑。
  (二)次按，公寓大廈之共用部分、約定共用部分之修繕、管理、
    維護，由管理負責人或管理委員會為之，其費用由公共基金
    支付或由區分所有權人按其共有之應有部分比例分擔之，惟
    如區分所有權人會議規約另有規定者，從其規定，公寓大廈
    管理條例第10條第2 項、第3 項定有明文。且查，萊茵城堡
    社區已於86年度區分所有權人會議及92年度第二次區分所有
    權人暨住戶大會先後決議通過該社區自86年7 月起，管理費
    收費標準為每戶月繳2,500 元、自92年9 月起變更為每戶月
    繳1,500 元等情，亦有各該會議決議紀錄附於原審卷內為憑
    ，且為上訴人所不爭執（見本院93年8 月10日準備程序筆錄
    ）。是被上訴人主張：系爭房屋欠繳之管理費，應由該建物
    之所有權人及住戶負責繳納等語，固非無稽。惟查，上訴人
    丙○○、乙○○既非系爭房屋之所有權人，並否認曾有住居
    系爭房屋之事實；被上訴人復未就上訴人丙○○、乙○○確
    為系爭房屋實際使用居住之住戶乙節，舉證以實其說；則其
    請求渠二人應連帶給付系爭房屋自88年9 月起欠繳之管理費
    用云云，尚乏所據。至於上訴人甲○○既為系爭房屋之所有
    權人，已如前述；自應依前揭區分所有權人會議決議繳納系
    爭房屋欠繳之管理費甚明。從而，上訴人丙○○及乙○○否
    認有繳納系爭房屋管理費之義務，洵屬有據；上訴人甲○○
    抗辯：伊於葉萬福死亡後已聲請限定繼承，且未辦理繼承登
    記，復未實際居住系爭房屋，應毋庸繳納管理費云云，則無
    足採。
  (三)再查，系爭房屋已由本院92年度執字第15376 號清償債務執
    行事件進行強制執行拍賣程序，且於93年11月25日拍定，權
    利移轉證書復已於93年12月10日送達於拍定人各節，已經本
    院調閱前開執行案卷確認無誤。是系爭房屋於93年12月10日
    起，其所有權人已非上訴人甲○○乙節，即堪予認定；則被
    上訴人得向上訴人甲○○請求給付系爭房屋之管理費，自應
    自88年9 月起計算至93年12月9 日止，逾上開期間之請求，
    即無從准許。又上訴人甲○○就系爭房屋所應繳納之管理費
    ，自86年7 月起為每月2,500 元，自92年9 月起則更改為每
    月1,500 元乙節，既如前述；據此計算，則被上訴人所得請
    求上訴人甲○○繳納之管理費算至92年11月30日止，應為12
    4,500 元，自92年12月1 日起至93年12月9 日止，則為18,4
    35元（詳後附計算式）。
八、綜上所述，被上訴人於請求上訴人甲○○給付124,500 元，
    及自起訴狀繕本送達翌日即92年12月15日起至清償日止，按
    年息百分之5 計算之利息，暨請求上訴人甲○○給付18,435
    元之範圍內，為有理由，應予准許；逾此部分，不應准許。
    又上開應准許部分，係所命給付金額未逾50萬元之判決，應
    依職權宣告假執行。至於被上訴人敗訴部分，其假執行之聲
    請失所附麗，應併予駁回。原審就超過上開應准許部分，為
    上訴人敗訴之判決，並為假執行之宣告，自有未洽。上訴意
    旨就此部分指摘原判決不當，求予廢棄改判，為有理由，應
    由本院改判如主文第一、二項所示。至於上開應准許部分，
    原審判命上訴人甲○○給付，並為假執行之宣告，核無違誤
    ；上訴意旨，就此部分，指摘原判決不當，求予廢棄，為無
    理由，應駁回其上訴。
九、本案事證已臻明確，兩造其餘主張陳述及所提之證據，經審
    酌均於判決結果不生影響，爰不一一論述，附此敘明。
十、據上論結，本件上訴為一部有理由，一部無理由，依民事訴
    訟法第436 條之1 第3 項、第463 條、第385 條第1 項前段
    、第449 條第1 項、第450 條、第79條，判決如主文。
中　　華　　民　　國　　94　　年　　5 　　月　　19　　日
                  民事第二庭  審判長法  官  陳介源
                                    法  官  張國勳
                                    法  官  李瑜娟
以上正本證明與原本無異。
本判決不得上訴。
中　　華　　民　　國　　94　　年　　5 　　月　　24　　日
                                    書記官  李秀蘊
計算式：
自88年9月1日起至92年8月31日止─計48個月
  每月管理費2500元×48＝120000元
自92年9月1日起至92年11月30日止─計3個月
  每月管理費1500元×3＝4500元
92年12月1日起至93年12月9日止─計12個月又9日
  （每月管理費1500元×12）＋（每月管理費1500元×31分之9
  ）
  ＝18000 元＋435 元（元以下4 捨5 入）＝18435 元
